臺灣臺中地方法院刑事判決
111年度易字第423號
公  訴  人  臺灣臺中地方檢察署檢察官
被      告  劉冠佑


            闕丞均



上列被告因恐嚇取財案件，經檢察官提起公訴（110年度偵字第3
6492號），本院判決如下：
    主    文
劉冠佑共同犯恐嚇危害安全罪，累犯，處拘役柒拾日，如易科罰
金，以新臺幣壹仟元折算壹日。
闕丞均共同犯恐嚇危害安全罪，處拘役伍拾日，如易科罰金，以
新臺幣壹仟元折算壹日。
    犯罪事實
一、陳彥宇（涉犯妨害自由案件，另經臺灣臺中地方檢察署檢察
    官為不起訴處分）認紀永明自民國107年起借錢不還，且因
    其長期身處大陸，無法親自向紀永明追討，遂簽立委託書，
    委由討債公司代為向紀永明追討債，劉冠佑於107年12月間
    ，輾轉受委託，惟仍未見紀永明有償還之意，劉冠佑為追討
    該筆債務，在向綽號「阿龍」之闕丞均許以朋分追討所得後
    ，與闕丞均共同基於恐嚇之犯意聯絡，於110年2月25日上午
    9時15分許，由闕丞均駕車搭載劉冠佑前來紀永明設在臺中
    市○○區○○○道0段000號之寵物店追討債務，然仍遭紀永明以
    早已還清本金何來利息為由拒付，劉冠佑因此當場對紀永明
    口出：「今又沒有拿到錢不走，已經準備好小弟、雞蛋及白
    布條，如果今天沒有拿到錢，就要在店門口丟雞蛋，報警也
    沒有用，會找人頂罪，我是黑道也有槍」等恐嚇言語，而闕
    丞均則順勢對紀永明口出：「有準備好小弟，一通電話就來
    了」恐嚇言語，致紀永明心生畏懼。劉冠佑、闕丞均再偕同
    紀永明將名下車牌號碼000-0000號自用小客車(按業因欠繳
    車貸而遭貸款公司取回)車輛開往大慶當舖(設臺中市○○區○○
    路000號)典當新臺幣(下同)9萬元交由劉冠佑收持，劉冠佑
    在與闕丞均北返時，將其中1萬6,000元朋分予闕丞均。嗣紀
    永明報警處理，始悉上情。
二、案經紀永明訴由臺中市政府警察局清水分局報告臺灣臺中地
    方檢察署檢察官偵查起訴。
    理    由
壹、程序方面：
一、按被告以外之人於審判外之陳述雖不符刑事訴訟法第159條
    之1至之4等4條之規定，而經當事人於審判程序同意作為證
    據，法院審酌該言詞陳述或書面陳述作成時之情況，認為適
    當者，亦得為證據；當事人、代理人或辯護人於法院調查證
    據時，知有刑事訴訟法第159條第1項不得為證據之情形，而
    未於言詞辯論終結前聲明異議者，視為有前項之同意，同法
    第159條之5定有明文。本案判決下列所引用被告劉冠佑、闕
    丞均以外之人於審判外之陳述，屬傳聞證據，惟被告劉冠佑
    、闕丞均於本院準備程序表示同意作為證據（參本院卷第 8
    7、113頁），本院審認上開證據作成時之情況，應無違法取
    證或不當情事，與本案待證事實間復具有相當之關聯性，以
    之作為證據應屬適當，依刑事訴訟法第159條之5規定，自有
    證據能力。
二、本案判決以下引用之非供述證據，並無刑事訴訟法第 159條
    第 1項規定傳聞法則之適用，經本院審理時依法踐行調查證
    據程序，與本案待證事實具有自然之關聯性，且無證據證明
    係公務員違法取得之物，依法自得作為證據。
貳、實體方面：
一、上揭犯罪事實，業據被告劉冠佑、闕丞均於本院審理時均坦
    承不諱（參本院卷第157頁），核與證人即告訴人紀永明證
    述情節相符（參偵卷第127至130、147至151、157至161頁）
    ，復有監視器翻拍照片、通訊軟體LINE對話紀錄截圖等在卷
    可稽（參偵卷第83至87頁），被告劉冠佑、闕丞均上開任意
    性自白，堪認與事實相符，應堪採信。綜上，本案事證明確
    ，被告犯行應堪認定，應予依法論科。
二、論罪科刑：
(一)核被告劉冠佑、闕丞均所為，均係犯刑法第305條之恐嚇危
    害安全罪。公訴意旨雖認被告劉冠佑、闕丞均係基於恐嚇取
    財之犯意，向告訴人紀永明恐嚇取財，惟按刑法第346條第1
    項之恐嚇取財罪，係以意圖為自己或第三人不法所有為構成
    要件之一，若僅以恐嚇方法使人交付財物，而並無不法所有
    意圖，縱令其行為或可觸犯他項罪名，要無由成立本條之恐
    嚇取財罪。查被告劉冠佑係受第三人陳彥宇所託討債，且被
    告劉冠佑確有第三人陳彥宇與告訴人紀永明間投資協議之書
    面資料，有投資協議翻拍照片附卷可稽（參本院卷第165至1
    67頁），則被告劉冠佑、闕丞均主觀上係認告訴人紀永明與
    第三人陳彥宇間具有債權債務關係，並無不法所有之意圖，
    核與刑法第346條第1項之恐嚇取財罪之要件有別，惟起訴之
    基礎事實仍屬同一，且本院審理時亦另諭知被告劉冠佑、闕
    丞均可能涉犯刑法第305條恐嚇危害安全罪（本院卷第156頁
    ），已保障被告劉冠佑、闕丞均之防禦權，爰依法變更起訴
    法條。　　
(二)被告劉冠佑、闕丞均就上開犯行有犯意聯絡及行為分擔，應
    論以共同正犯。
(三)被告劉冠佑前因違反毒品危害防制條例案件，經臺灣新北地
    方法院107年度審簡字第42號判決判處有期徒刑5月確定，於
    107年9月4日因徒刑易科罰金出監執行完畢，有檢察官提出
    之臺灣新北地方法院107年度審簡字第42號刑事簡易判決影
    本、矯正簡表等附卷為憑，並有臺灣高等法院被告前案紀錄
    表在卷可參，被告於有期徒刑執行完畢後，5年內故意再犯
    本案有期徒刑以上之罪，為累犯。本院審酌被告前有傷害、
    詐欺等前案紀錄，本案犯行顯非一時失慮，足見前罪之徒刑
    執行成效不彰，其對刑罰之反應力顯然薄弱，衡量本案犯罪
    情節及所侵害之法益，予以加重最低本刑並無罪刑不相當之
    情事，爰依刑法第47條第1項規定加重其刑。
(四)爰以行為人之責任為基礎，審酌被告劉冠佑、闕丞均：1.為
    催討債務，竟不思以理性方式為之，竟以上開言語恐嚇告訴
    人紀永明，致告訴人紀永明心生畏懼，所為實屬不該；2.於
    審理中均坦承犯行，然劉冠佑尚未與告訴人紀永明調解成立
    ，被告闕丞均雖與告訴人紀永明達成和解，然尚未給付賠償
    金；3.兼衡渠等犯罪動機、目的、手段、致告訴人紀永明所
    受損害程度，暨被告劉冠佑、闕丞均自述之智識程度、家庭
    經濟狀況（參本院卷第162頁）等一切情狀，分別量處如主
    文所示之刑，並均諭知易科罰金之折算標準。
三、沒收部分：
　　被告劉冠佑雖自告訴人紀永明處收取新臺幣9萬元，並將其
    中1萬6,000元交付予被告闕丞均，然此應屬被告劉冠佑、闕
    丞均受託討債之報酬，尚非本案恐嚇危害安全罪之犯罪所得
    ，爰均不依法宣告沒收。　　　　
據上論斷，應依刑事訴訟法第299條第1項前段、第300條，刑法
第28條、第305條、第47條第1項、第41條第1項前段，刑法施行
法第1條之1第1項，判決如主文。
本案經檢察官黃永福提起公訴，檢察官林文亮、楊雅婷到庭執行
  職務。
中　　華　　民　　國　　111 　年　　10　　月　　26　　日
                  刑事第十九庭  審判長法  官  李昇蓉
　　　　　　　　　                    法  官  何紹輔
　　　　　　　　　                    法  官  李依達
以上正本證明與原本無異。
如不服本判決應於收受判決後20日內向本院提出上訴書狀，並應
敘述具體理由；其未敘述上訴理由者，應於上訴期間屆滿後20日
內向本院補提理由書（均須按他造當事人之人數附繕本）「切勿
逕送上級法院」。
告訴人或被害人如不服判決，應備理由具狀向檢察官請求上訴，
上訴期間之計算，以檢察官收受判決正本之日起算。
                                      書記官  蘇文熙
中　　華　　民　　國　　111 　年　　10　　月　　26　　日

附錄本案論罪科刑法條：
中華民國刑法第305條
以加害生命、身體、自由、名譽、財產之事恐嚇他人，致生危害
於安全者，處二年以下有期徒刑、拘役或九千元以下罰金。